【裁判字號】    89,台非,337
【裁判日期】    890928
【裁判案由】    違反著作權法
【裁判全文】
最高法院刑事判決                                八十九年度台非字第三三七號
    上 訴 人  最高法院檢察署檢察總長
    被    告  甲○○
右上訴人因被告違反著作權法案件，對於台灣高等法院中華民國八十八年十二月九日
第二審確定判決（八十八年度上易字第五○一三號，起訴案號：台灣板橋地方法院檢
察署八十八年度偵續字第二○五號），認為違法，提起非常上訴，本院判決如左：
    主  文
原判決撤銷，由台灣高等法院依判決前之程序更為審判。
    理  由
非常上訴理由稱：「按判決適用法則不當者，為違背法令，又應於審判期日調查之證
據而未予調查者，其判決當然為違背法令，刑事訴訟法第三百七十八條、第三百七十
九條第十款定有明文。本件原第一審（台灣板橋地方法院）判決事實欄認定：被告係
台北縣板橋市○○路三七三號一樓全視多媒體影音社負責人，為同址二樓允信資訊有
限公司負責人，明知曼德拉影片公司所拍攝『烈火終結令』影片所重製之ＤＶＤ光碟
片，在全球分六個區域發行，台灣係第三區，其未經著作財產權人同意，竟於民國八
十七年三月間，自國外平行輸入該光碟片，進而在上址二樓第一區片架上標價陳列，
意圖出租或出售，嗣於八十七年八月十二日下午五時四十分許，為取得曼德拉影片公
司授權得在台灣地區獨家發行『烈火終結令』家用數位影音光碟片之德寶國際股份有
限公司（下稱德寶公司）會同警方在上址查獲而告訴偵辦，並當場扣得『烈火終結令
』ＤＶＤ光碟片一片。並於理由欄說明被告犯罪證據明確，所為係違反著作權法第八
十七條第四款未經著作財產權人同意而輸入著作重製物之規定，應依同法第九十三條
規定處斷。並適用上開法條及刑法第十一條前段、第四十一條、第三十八條第一項第
二款、罰金罰鍰提高標準條例第二條之規定，審酌被告犯罪之動機、目的、方法、所
造成之損害及犯罪後之態度等一切情狀，量處被告有期徒刑三月，並諭知易科罰金折
算標準。扣案『烈火終結令』ＤＶＤ光碟片一片係被告所有供犯罪所用而依法予以宣
告沒收。案經上訴，台灣高等法院為上訴駁回之判決而確定。惟經查著作權法第九十
三條之罪，依同法一百條前段規定，須告訴乃論，故須經有告訴權人合法告訴，法院
始可據以論罪科刑，換言之，本件是否已由告訴權人合法告訴，乃科處被告罪刑之前
提要件，屬事實審法院應依職權調查之事項。茲第一審以告訴人德寶公司已取得曼德
拉影片公司授權得在台灣地區獨家發行『烈火終結令』家用數位影音光碟片，乃依其
告訴對聲請人論罪科刑，乃查閱全卷並無曼德拉影片公司授權德寶公司之授權書，則
本件是否已由告訴權人合法告訴，顯屬不明，則第一審判決即無可維持，原審自應將
該判決撤銷，發回第一審更審或自行調查認定而為判決。雖告訴人德寶公司於原審曾
提出合約書（見原二審卷第三十八頁起至第四十三頁）以證明其確獲合法授權，然上
述合約書之授權人為三本企業股份有限公司（下稱三本公司），並非曼德拉影片公司
，則告訴人是否為告訴權人而已合法告訴﹖仍然不明。抑有進者，縱認上述告訴人與
三本公司所立合約書真正，究非曼德拉影片公司之授權，告訴人仍非告訴權人，即使
三本公司已獲曼德拉影片公司授權，其轉授權與德寶公司，是否經曼德拉影片公司之
同意而與著作權法第三十七條第二項之規定無違﹖況遍閱全卷亦無曼德拉影片公司授
權三本公司並同意三本公司轉授權與德寶公司證明，是原審既不將該一審判決撤銷發
回第一審更審，亦不自行調查認定而為適法之判決，揆諸首開說明，殊難謂無應於審
判期日調查之證據而未予調查及判決適用法則不當之違法，案經確定，爰依刑事訴訟
法第四百四十一條、第四百四十三條提起非常上訴，以資糾正」等語。
本院按依法應於審判期日調查之證據而未予調查者，其判決當然為違背法令，刑事訴
訟法第三百七十九條第十款定有明文。又依法應於審判期日調查之證據，未予調查致
適用法令違誤，而顯然於判決有影響者，該項確定判決即屬判決違背法令。查本件原
確定判決認定被告甲○○明知「烈火終結令」影片之著作財產權人係曼德拉影片公司
。竟未經著作財產權人之同意，而輸入該著作之重製物ＤＶＤ光碟片，因而維持第一
審依著作權法第九十三條、第八十七條第四款，論處被告未經著作財產權人同意，而
輸入著作重製物罪刑之判決，駁回被告在第二審之上訴。惟上開犯罪依著作權法第一
百條前段之規定，須告訴乃論。則本件是否經合法告訴，乃論處被告罪刑之前提要件
，此屬於原審應依職權調查之事項。復按著作利用之被授權人非經著作財產權人同意
，不得將其被授與之權利再授權第三人利用，著作權法第三十七條第二項規定甚明。
依原確定判決之記載，本件係由德寶公司提出告訴。而由卷內資料以觀，上開「烈火
終結令」影片之著作財產權人曼德拉影片公司固授權三本公司得利用前揭影片，而三
本公司嗣將其被授與利用該影片之權利再授權三本公司利用（見偵字第一九九○四號
卷第三二、三三頁、原審卷第三八至四三頁），惟遍查全卷並無曼德拉影片公司授權
德寶公司利用前揭影片，或同意三本公司轉授權德寶公司利用該影片之資料，則德寶
公司提出本件告訴是否合法即屬不明。原審未於審判期日就本件告訴是否合法調查明
白，致適用法令違誤，而顯然於判決有影響，顯屬判決違背法令。非常上訴意旨，執
以指摘，洵有理由。案經確定，且於被告不利，復有維持被告審級利益之必要。本院
爰將原判決撤銷，由原審法院依判決前之程序更為審判，以資糾正。
據上論結，應依刑事訴訟法第四百四十七條第二項，判決如主文。
中      華      民      國    八十九    年      九      月    二十八    日
                              最高法院刑事第八庭
                                  審判長法官  吳  雄  銘
                                        法官  池  啟  明
                                        法官  石  木  欽
                                        法官  郭  毓  洲
                                        法官  吳  三  龍
      右正本證明與原本無異
                                              書  記  官
中      華      民      國    八十九    年      十      月      三      日


司法院資訊處製作；財團法人民間司法改革基金會備份。
